【裁判字號】    97,易,620
【裁判日期】    971014
【裁判案由】    傷害
【裁判全文】
臺灣高雄地方法院刑事判決               97年度易字第620號
被      告  己○○
被      告  甲○○
被      告  丁○○
被      告  庚○○
上四人共同
選任辯護人  葉錦郎律師
            鍾美馨律師
上列被告因傷害案件，經檢察官提起公訴（96年度偵字第10588
號），本院判決如下︰
    主  文
己○○傷害人之身體，處拘役參拾日，減為有期徒刑拾伍日，如
易科罰金，以銀元佰元即新臺幣玖佰元折算壹日。
甲○○、丁○○、庚○○均無罪。
    事  實
一、己○○係丙○○之妻舅（即己○○係丙○○之妻陳沼娘之四
    哥），2 人具有家庭暴力防治法第3 條第4 款之家庭成員關
    係。緣民國（下同）94年11月30日係己○○之母（即丙○○
    之岳母）葬禮舉行告別式之預定時間，丙○○之妻陳沼娘乃
    於當日上午11時許，前往學校接其子郭南顯至高雄市○○區
    ○○街31號以參加外祖母之告別式，丙○○獲悉後，即刻攜
    女郭思吟於當日中午12時45分許趕至現場，欲帶回郭南顯，
    惟為己○○等人所拒。己○○與丙○○2 人發生口角及互為
    肢體衝突（丙○○傷害己○○部分，經本院以96年度上訴字
    第297 號判決判處拘役30日，嗣因適用中華民國96年罪犯減
    刑條例，減為拘役15日確定）。己○○竟基於傷害之犯意，
    出拳毆打丙○○，且於丙○○帶同小孩離開靈堂時，己○○
    仍從後追打丙○○，致丙○○受有右前額瘀傷4x3 公分（起
    訴書誤載為4x4 公分）、後腦枕部擦傷4x4 公分、右頸部瘀
    傷6x1 公分、前胸部瘀傷3x1 公分、右手肘擦傷2x1 公分、
    右臉頰兩處表淺撕裂傷，分別為2 公分及1.5 公分、左耳後
    擦傷2x0.3 公分等傷害。
二、案經丙○○訴請臺灣高雄地方法院檢察署檢察官偵查起訴。
    理  由
壹、程序部分：
    按被告以外之人於審判外之陳述，雖不符前4 條（即刑事訴
    訟法第159 條之1 至之4） 之規定，而經當事人於審判程序
    同意作為證據，法院審酌該言詞陳述或書面陳述作成時之情
    況，認為適當者，亦得為證據。當事人、代理人或辯護人於
    法院調查證據時，知有第159 條第1 項不得為證據之情形，
    而未於言詞辯論終結前聲明異議者，視為有前項之同意，刑
    事訴訟法第159 條之5 定有明文。經查，檢察官、被告己○○及其辯護人於本院言詞辯論終結前，就本判決所引用下列
    各項屬於審判外陳述之證據，知有第159 條第1 項不得為證
    據之情形，均未聲明異議，且本院審酌該證據作成情況均無
    不適當之情形，是依上開規定，認得作為本案證據。
貳、有罪部分：
一、訊據被告己○○固坦承有於上揭時、地與告訴人丙○○發生
    口角衝突及相互拉扯之事實，惟矢口否認有何傷害犯行，辯
    稱：當日告訴人騎機車衝進靈堂，欲強行帶走郭文顯，我看
    告訴人要打我妹妹（即告訴人之妻陳沼娘），便上前阻止，
    卻遭告訴人出拳打我的臉，我們2 人便發生拉扯，後來親友
    將我們拉開，也讓告訴人帶走丙○○。但他帶了小孩又不走
    ，還在路口大小聲說要讓我母親不能出殯，我就出去靈堂要
    趕走他，我去推他，反被他摔倒，我倒下去後他還用腳踩我
    ，使我手指受傷，後來有不認識之人將他壓在地上，叫丙○○不要吵了才要放開他等語。辯護人則為被告辯以：告訴人
    所受傷係在大裕路邊遭不知名人士壓制在地所致，並非被告
    己○○所傷；且即便被告己○○有傷害告訴人，也是起因於
    告訴人至母親告別式鬧場，當場基於義憤所為云云。經查：
  (一)上揭事實，業據證人及告訴人丙○○於檢察官訊問（偵卷第
    24至26、80頁）及本院審理時（見審三卷第57、58頁）證述
    綦詳；核與證人即己○○之之三哥陳國銘於偵查時證稱：告
    訴人一來就說我妹妹綁架小孩，就在現場鬧場，己○○上前
    與告訴人理論，然後告訴人打了己○○1 拳，2 個人就拉扯
    ，我只有看到己○○與告訴人有衝突等語（見偵卷第85頁）
    ；證人即同案被告丁○○於偵查及本院審理時證稱：當時郭
    南顯躲在陳沼娘後面，告訴人就衝向陳沼娘，己○○就站在
    2 個人中間阻擋，告訴人就出拳打己○○的頭，我叔叔（指
    己○○）有跟他拉扯，後來有人勸架把2 人拉開等語（見偵
    卷第85頁、審三卷第54頁）；證人即同案被告甲○○於本院
    94年度家護字第1761號即告訴人聲請民事通常保護令案件中
    證稱：當天是互毆，不過己○○之傷勢的確比告訴人嚴重等
    語（見該案卷第13頁）；證人即當日參加告別式之人乙○○
    於本院審理時結證稱：我站在靈堂外的斑馬線那邊，只有看
    到己○○與告訴人拉拉扯扯等語（見偵卷第49頁背面、50頁
    ）；而證人即告訴人之女郭思吟於偵查時亦證稱：我們後來
    要離開，快要走過斑馬線時，己○○從我們後面用腳踢告訴
    人的背部，告訴人倒地等語（見偵卷第60頁）相符。復有被
    告庭呈之當日現場圖附卷可參，足見被告己○○與告訴人當
    時確實就郭南顯應否留在告別式現場發生爭執，進而導致肢
    體衝突。而告訴人所受傷害部分，則有高雄市立婦幼綜合醫
    院94年11月30日驗傷診斷書1 紙及告訴人受傷照片11張（見
    偵卷第5 、11至16頁）在卷可稽，其所受傷勢、部位，對照
    其上開所述遭毆過程，及上開證人所述衝突發生經過，亦甚
    相符，足徵告訴人之指訴並非子虛，告訴人確實遭被告己○○毆打後，致受有上揭傷害。
  (二)又告訴人攜小孩離開靈堂時，己○○又追出與告訴人發生扭
    打，告訴人突遭某姓名、年籍不詳之人壓倒在地等情，業據
    告訴人於偵查時結證稱：我帶我兒子準備離開，走到大福街
    與大裕路口時，己○○就從我的後面側踢我的身體，我就倒
    下，後來有1 個我不知道姓名的人拉我的身體去撞地等語（
    見偵卷第25、26頁）；核與證人乙○○於檢察官偵訊及本院
    審理時證稱：在靈堂外己○○與告訴人拉拉扯扯，己○○後
    來有跌倒，告訴人可能腳踩著己○○，己○○抱住告訴人的
    腳，後來有人把告訴人壓在地上，我走過去時，有聽到壓著
    他的人說不要再吵就把你放掉等語（見偵卷第85、86頁、審
    三卷第50、51頁）相符。是被告己○○所辯：告訴人於靈堂
    外遭到某不認識之人壓制在地上等情，應堪採信。然本院審
    酌被告己○○與告訴人於短時間內在靈堂內、外多次發生肢
    體衝突，被告己○○亦坦承與告訴人發生拉扯等情，則告訴
    人縱使在靈堂外確遭不詳人士壓制在地，但衡情告訴人所受
    傷勢，仍係被告己○○所造成，方屬合理。則其所辯僅與告
    訴人發生拉扯，未造成告訴人受傷云云，洵不足採。
  (三)辯護人雖為被告辯以：即便被告己○○有傷害到告訴人，也
    是起因於告訴人至母親告別式鬧場，當場基於義憤所為云云
    。惟按刑法上所謂當場激於義憤而傷害致人於死之罪，以傷
    害原因由於被害人不義之行為所激起為要件。所謂不義行為
    ，必須在客觀上足以激起一般人無可容忍之憤怒，足以引起
    公憤者，始足以當之，最高法院24年上字第2246號、30年上
    字第2078號判例可資參照。本件告訴人係因妻子陳沼娘未經
    其同意，即前往學校接其子郭南顯參加外祖母之告別式，告
    訴人因不願郭南顯參加告別式，而前往告別式現場欲帶回郭
    南顯，告訴人或因心急而態度不佳，但告訴人之行為，客觀
    上尚難認足以激起一般人無可容忍之憤怒，或足以引起公憤
    之程度，從而被告己○○毆打告訴人成傷，即與當場激於義
    憤而傷害人之情形，顯不相當。辯護人所辯：被告己○○所
    犯係義憤傷害罪云云，諉無足採。
  (四)綜上所述，本件事證明確，被告己○○之傷害犯行堪已認定
    ，應予依法論科。
二、被告行為後，如附表所示之法律業經修正公布，並俱自95年
    7 月1 日施行，茲經比較結果，裁判時法並未較有利，依刑
    法第2 條第1 項從舊從輕原則之規定，自應適用行為時法，
    即修正前法。又按家庭暴力者，謂家庭成員間實施身體或精
    神上不法侵害之行為；而家庭暴力罪，係指謂家庭成員間故
    意實施家庭暴力行為而成立其他法律所規定之犯罪，家庭暴
    力防治法第2 條第1 項、第2 項著有明文。本件被告己○○
    係告訴人丙○○之妻舅，係同法第3 條第4 款所定家庭成員
    ，故核被告己○○所為，係犯刑法第277 條第1 項之傷害罪
    ，其犯行固同時構成家庭暴力防治法第2 條第2 項之家庭暴
    力罪，惟因該條文條文並無罰則規定，是此部分犯行應僅依
    刑法傷害罪規定予以論罪科刑。
三、爰審酌被告己○○與告訴人丙○○係姻親關係，2 人應以協
    調溝通之方式維持家庭和諧，惟被告己○○竟因細故發生衝
    突，並致告訴人受有傷害，其未能尊重他人身體，實屬不該
    ，犯後復狡詞否認犯罪，迄未與告訴人達成和解，態度非佳
    ，難認具有悔意，惟念告訴人所受傷勢非重，及當時情形係
    雙方互有動手，被告自身亦受有傷害等一切情狀，量處被告
    拘役30日，並依修正前刑法第41條第1 項前段規定，諭知易
    科罰金之折算標準。又查被告己○○犯罪之時間，在96年4
    月24日以前，所犯符合中華民國96年罪犯減刑條例第2 條所
    定之罪，亦無上開減刑條例第3 條、第5 條所定不得減刑之
    情形，爰依上開減刑條例第2 條第1 項第3 款之規定，減其
    宣告刑二分之一，故減為拘役15日，並諭知易科罰金之折算
    標準
參、無罪部分：
一、公訴意旨另以：庚○○係告訴人丙○○之妻舅、甲○○係告
    訴人之連襟、丁○○係告訴人之姪子。緣94年11月30日係庚○○之母（即告訴人之岳母）葬禮舉行告別式之預定時間，
    告訴人之妻陳沼娘乃於當日上午11時許，前往學校接其子郭
    南顯至高雄市○○區○○街31號以參加外祖母之告別式，告
    訴人獲悉後，即刻攜女郭思吟於當日中午12時45分許趕至現
    場，欲帶回郭南顯，惟為己○○等人所拒。庚○○、甲○○
    、丁○○3 人，竟與己○○共同基於傷害之犯意，先由甲○○從後方抱住告訴人後，庚○○、甲○○、丁○○3 人隨即
    與己○○共同毆打告訴人，且於告訴人離開靈堂時，己○○
    仍從後方追打之，致告訴人受有右前額瘀傷4x3 公分（起訴
    書誤載為4x4 公分）、後腦枕部擦傷4x4 公分、右頸部瘀傷
    6x1 公分、前胸部瘀傷3x1 公分、右手肘擦傷2x1 公分、右
    臉頰兩處表淺撕裂傷，分別為2 公分及1.5 公分、左耳後擦
    傷2x0.3 公分等傷害等語，因認被告庚○○、甲○○、丁○○3 人與己○○共同犯刑法277 條第1 項之傷害罪嫌。
二、按犯罪事實應依證據認定之，無證據不得認定犯罪事實；無
    證據能力、未經合法調查之證據，不得作為判斷之依據；不
    能證明被告犯罪或其行為不罰者，應諭知無罪之判決，刑事
    訴訟法第154 條第2 項、第155 條第2 項、第301 條第1 項
    分別定有明文。次按認定不利於被告之事實，須依積極證據
    ，苟積極證據不足為不利於被告事實之認定時，即應為有利
    被告之認定，更不必有何有利之證據，復有最高法院30年上
    字第816 號判例可資參考。又事實之認定，應憑證據，如未
    能發現相當證據，或證據不足以證明，自不能以推測或擬制
    之方法，為裁判基礎；認定犯罪事實，所憑之證據，雖不以
    直接證據為限，間接證據亦包括在內，然無論直接或間接證
    據，其為訴訟上之證明，須於通常一般之人均不致於有所懷
    疑，而得確信其為真實之程度者，始得據之為有罪之認定，
    倘其證明尚未達到此一程度，而有合理性懷疑之存在時，即
    無從為有罪之認定，此亦有最高法院40年臺上字第86號、76
    年臺上字第4986號判例可資參照。再告訴人之指訴，係以使
    被告受刑事訴追為目的，是以告訴人之指訴為證據方法，除
    其指訴須無瑕疵，且應有查與事實相符之佐證，始得資為判
    決之基礎，亦經最高法院著有52年臺上字第1300號及61年臺
    上字第3099號判例可資參照。而所謂無瑕疵，係指被害人所
    為不利被告之陳述，與社會上一般生活經驗或卷存其他客觀
    事實並無矛盾而言；另所謂就其他方面調查認與事實相符，
    非僅以所援用之旁證足以證明被害結果為已足，尤須綜合一
    切積極佐證，除認定被告確為加害人之可能外，在推理上無
    從另為其他合理原因之假設，有一不合於此，即不能以被害
    人之陳述作為論斷之證據。況刑事訴訟法第161 條第1 項亦
    規定，檢察官就被告犯罪事實，應負舉證責任，並指出證明
    之方法，是檢察官對於起訴之犯罪事實，應負提出證據及說
    服之實質舉證責任，倘其所提出之證據，不足為被告有罪之
    積極證明，或其指出證明之方法，無從說服法院以形成被告
    有罪之心證，基於無罪推定之原則，自應為被告無罪判決之
    諭知，亦經最高法院著有92年臺上字第128 號判例可資參照
    。
三、本案公訴人認被告庚○○、甲○○、丁○○3 人與同案被告
    己○○共同犯前揭罪責，無非係以告訴人丙○○於偵查及本
    院審理時之指訴、高雄市立婦幼綜合醫院94年11月30日驗傷
    診斷書1 紙、告訴人受傷照片11張及證人即告訴人之子女郭
    思吟、郭南顯2 人於偵查中之證述等為其論據。
四、訊據被告庚○○、甲○○、丁○○3 人固不否認有在高雄市
    三民區○○街31號門口目睹告訴人與同案被告己○○發生衝
    突，惟矢口否認有共同毆打告訴人之犯行。被告庚○○辯稱
    ：告訴人到的時候一副很生氣的樣子，舉拳作勢要打我妹妹
    （即陳沼娘）及己○○，我趕快擋在前面，抓住告訴人之手
    ，我就說不要鬧了，並告知家人孩子讓他帶回去，我沒有打
    告訴人等語；被告甲○○辯稱：他來時氣沖沖，我見告訴人
    動手打己○○他們，才用手從後方抱住告訴人，要把他拉出
    來，我沒有打告訴人等語；被告丁○○則辯稱：小孩當下哭
    得很凶，我在顧小孩，且因我爸爸（指陳國華）坐輪椅在旁
    邊，也要照顧我爸爸，我並沒有加入他們，也沒有打告訴人
    等語。經查：
  1.告訴人丙○○案發當日遭毆打後，受有右前額瘀傷4x3 公分
    、後腦枕部擦傷4x4 公分、右頸部瘀傷6x1 公分、前胸部瘀
    傷3x1 公分、右手肘擦傷2x1 公分、右臉頰兩處表淺撕裂傷
    ，分別為2 公分及1.5 公分、左耳後擦傷2x0.3 公分等傷害
    ，業如前述，然其所受傷害之結果，是否與被告庚○○、甲○○、丁○○3 人有關，即被告3 人案發當時，是否與同案
    被告己○○共同出手毆打告訴人，自應調查其他證據，以資
    審認。
  2.證人即告訴人之子女郭思吟、郭南顯2 人於偵查中固均證稱
    ：我爸爸到現場後，他們就開始打我爸爸，甲○○抱住我爸
    爸，庚○○、丁○○、甲○○、己○○4 人都有打我父親等
    語（見偵卷第27、59至61、75、76、81、82頁）。惟查：
    (1)證人郭思吟於95年3 月3 日偵查時證稱：在我們要離開的
      時候，己○○還從後面踢爸爸，我爸爸有倒下，此時還有
      「另外1 名我不認識的人」抓我爸爸撞地上。... 在打得
      很嚴重時，我媽媽（指陳沼娘）有說「不要打了」等語（
      見95年度他字第3370號卷第37頁）；惟其於95年8 月28日
      偵查時卻陳稱：我們後來要離開，快要走過斑馬線時，在
      場之「己○○」從我們後面用腳踢我爸爸的背部，我爸爸
      倒地，他就抓我爸爸的領口，並且去撞地上2 、3 次，然
      後我媽媽在旁邊說「打死最好」等語（見同上卷第58頁）
      。從上開證述內容觀之，證人郭思吟對於己○○用腳踢
      告訴人背部後，告訴人究竟係遭己○○或某不認識之人壓
      制在地上、於衝突發生時，其母親陳沼娘究竟說「不要
      打了」或「打死最好」等情節，先後陳述不一，相互矛盾
      而有瑕疵，則其證述是否符合事實，已啟人疑竇。實者，
      證人郭思吟、郭南顯2 人均由告訴人監護照顧，一同生活
      ，此為告訴人所自陳，證人郭思吟於偵查中亦陳稱：媽媽
      已離家2 年等語（見偵卷第59頁），則證人郭思吟、郭南
      顯與告訴人之親近及信任，自不言可喻，情感上對告訴人
      之認同或同情，當遠較被告庚○○、甲○○、丁○○3 人
      ，對整起事件之觀感、認知及價值判斷，於情於理，自易
      受告訴人影響，則其等之證詞是否偏頗，已非無疑。
    (2)又本院調閱另案本院94年度家護字第1761號民事通常保護
      令案卷，於該案中，證人即郭南顯之班導師謝惠智證稱：
      當天上午11點多我們上課後，陳沼娘到我班上來，表示要
      帶郭南顯去參加外婆的喪禮，而當陳沼娘打開門時，我看
      見郭南顯離開座位，在教室裡面跑，我詢問郭南顯怎麼回
      事，郭南顯表示他不可以去，因為爸爸沒有同意等語（見
      該案卷第47頁背面及48頁）；證人即郭思吟之班導師黃惠
      珠亦證稱：11月30日上午約11點多，陳沼娘帶了郭南顯一
      起到我班上來，表示要帶郭思吟去參加外婆之喪禮，陳沼
      娘雖多次勸說，並告知郭思吟不去祭拜是不孝，但郭思吟
      不斷哭泣，仍不願前往，並表示要他父親同意她才可以去
      等語（見同上卷第47頁及背面）；證人郭思吟亦證稱：當
      日我的母親陳沼娘拉著我弟弟到我班上找我，要帶我去外
      婆家裡拜拜，我表示不想去，媽媽一直拉著我的手，後來
      因為我一直拉著窗戶的桿子，所以媽媽沒有拉走我等語（
      見同上卷第53頁）。由上開證人之證述內容可知，於當日
      陳沼娘前往學校找郭思吟及郭文顯前，告訴人已告誡2 名
      子女不許與母親陳沼娘前往參加外婆之告別式，郭思吟及
      郭文顯因不敢違背父親之命令，又迫於母親之遊說，才會
      有不斷哭泣、拉著窗戶桿子抗拒，甚至奔跑逃走之激烈反
      應，由此顯見證人郭思吟及郭南顯極為懼怕告訴人，其等
      之證詞是否受到告訴人影響，亦有可疑。
    (3)且於本案發生時，證人郭思吟及郭文顯，年僅11歲及7 歲
      ，2 名幼童目睹告訴人即父親與母親之親友發生口角及肢
      體衝突，衡情必然處於極為驚恐之狀態，而被告丁○○亦
      供稱：小孩當時哭得很凶等語（見審三卷第54頁）；證人
      即現場目擊之人辛○○亦證稱：郭南顯一聽到他父親來了
      ，他就哭了，我在安慰他等語（見審三卷第46頁）。則2
      名幼童在驚慌、哭泣之際，如何能仔細觀察本案衝突之發
      生過程？又證人郭思吟與郭文顯之母親陳沼娘已離家2 年
      ，已如前述，衡情2 名幼童應鮮少與母親之親友往來，則
      在混亂之中，2 名幼童如何能明確記憶毆打父親之「陌生
      人」？甚至能具體指出各「陌生人」毆打父親之動作？
    (4)況證人辛○○於本院審理時具結證稱：衝突發生時，我和
      小孩（指郭思吟與郭文顯）、姑姑、兄弟姊妹在一起，我
      看到很多人圍在一起，但看不到圍在裡面的狀況，郭南顯
      當時沒有往後看，郭思吟有看，但是可能看到的是大人之
      背影，因為連我都看不到裡面的狀況等語（見審三卷第46
      至48頁）；核與證人郭思吟於偵查中證稱：丁○○用拳頭
      打我爸爸身體，因為當時情況很混亂，也沒有看得很清楚
      等語（見偵卷第82頁）；證人郭南顯於偵查中亦證稱：丁○○有在現場打我爸爸，但是怎麼打我沒有看清楚，因為
      很多人圍住了等語（見偵卷第73頁）相符。足見本案發生
      時，告訴人與己○○發生扭打現場之四周仍圍了一群人，
      則以證人郭思吟及郭南顯2 名幼童之身高及視野，實難期
      待其等能看清本案衝突之過程。
    (5)是本院審酌本案發生時，證人郭思吟及郭文顯，年僅11歲
      及7 歲，2 名幼童在告別式現場目睹父親與他人發生口角
      及肢體衝突，必然處於驚慌、哭泣之狀態，又衡以其等之
      身高、視野有限，及對被告庚○○、甲○○、丁○○3 人
      認識不深等情，則其等之證言是否與記憶相符？是否係事
      後為附和告訴人而為偏頗之詞？不無疑問，本院因認證人
      郭思吟及郭文顯此節證言尚難採信，自無從據以為不利於
      被告庚○○、甲○○、丁○○3 人之認定。
    (6)再者，卷附之高雄市立婦幼綜合醫院94年11月30日驗傷診
      斷書1 紙及告訴人受傷照片11張固可證明告訴人於上揭時
      地受有上揭傷害之事實，惟被告庚○○、甲○○、丁○○
      3 人均否認犯罪，且除告訴人之指述及證人郭思吟及郭文
      顯上開有瑕疵之證述外，別無其餘證據可資證明被告3 人
      有為公訴人所指之傷害犯行，則上揭驗傷診斷書及告訴人
      受傷照片尚不足以為被告3 人不利之認定。
五、綜上所述，本件被告庚○○、甲○○、丁○○3 人上開所供
    ，是否俱與實情不符而全然不可採信，並非無疑。本件公訴
    人所舉之證據與指出之證明方法，尚有合理性之懷疑存在，
    未得使本院確信被告庚○○、甲○○、丁○○3 人之犯罪，
    揆諸前開判例意旨，自不能單憑告訴人丙○○之片面指訴，
    即以推測或擬制之方法，作為裁判基礎。從而，公訴意旨所
    指被告庚○○、甲○○、丁○○3 人涉與同案被告己○○共
    同犯刑法第277 條第1 項之傷害罪之事實，仍有合理懷疑之
    處，而不能確信為真實。揆諸前開說明，應認被告庚○○、
    甲○○、丁○○3 人上開犯罪尚屬不能證明。此外，本院復
    查無其他積極證據可資認定被告3 人涉有前開罪嫌，自屬不
    能證明被告犯罪，依法應諭知被告庚○○、甲○○、丁○○
    3 人無罪。
據上論斷，應依刑事訴訟法第299 條第1 項前段，第301 條第1
項，刑法第2 條第1 項前段、第277 條第1 項、修正前刑法第41
條第1 項前段，修正前罰金罰鍰提高標準條例第1 條、第2 條，
，中華民國96年罪犯減刑條例第2 條第1 項第3 款、第7 條、第
9 條，判決如主文。
本案經檢察官戊○○到庭執行職務。
中    華    民    國    97    年    10    月    14    日
                  刑事第十九庭  審判長法  官  林水城
                                      法  官  施盈志
                                      法  官  羅立德
以上正本證明與原本無異。
如不服本判決應於收受本判決後10日內向本院提出上訴書狀，並
應敘述具體理由，如未敘述上訴理由者，應於上訴期間屆滿後20
日內補提理由書狀於本院（均須按他造當事人之人數附繕本）「
切勿逕送上級法院」。
中    華    民    國    97    年    10    月    14    日
                                      書記官  賴朱梅
┌────┬────────────┬────────────┬──────┬─────┐
│變更部分│行為時法（下稱舊法）之內│裁判時法（下稱新法）之內│比較理由    │比較結果  │
│        │容                      │容                      │            │          │
├────┼────────────┼────────────┼──────┼─────┤
│【罰金刑│法定刑有處罰金（銀元）者│刑法施行法第1 條之1 規定│刑法之貨幣單│被告所犯刑│
│貨幣單位│，依罰金罰鍰提高標準條例│，94年1 月7 日刑法修正施│位由銀元變更│法第277 條│
│之變更】│第1 條前段規定，就其數額│行後，分則編所定罰金貨幣│為新台幣，且│傷害罪之罰│
│        │得提高為10倍；再依現行法│單位為新台幣，且分則編未│刑法分則之罰│金刑，適用│
│        │規所定貨幣單位折算新台幣│修正之條文定有罰金者，提│金數額，亦視│新舊法所科│
│        │條例第2 條規定，以3 倍折│高其數額為30倍；但72年6 │該分則先前曾│之數額均相│
│        │算新台幣。即將原法定罰金│月26日至94年1 月7 日新增│修正與否，而│同，是以新│
│        │刑度之銀元，以30倍換算新│或修正之條文，則提高其數│分別提高3 或│法並未較有│
│        │台幣。                  │額為3 倍。              │30倍。      │利。      │
│        │                        │                        │            │          │
├────┼────────────┼────────────┼──────┼─────┤
│【罰金刑│（銀元）1 元以上。      │新台幣1000 元以上。     │新法提高罰金│舊法有利。│
│之下限】│參照上開規定，經提高10倍│                        │刑之下限（由│          │
│刑法第33│後，再折算新台幣，即新台│                        │新台幣30元提│          │
│條第5 款│幣30元。                │                        │高至1000元）│          │
│        │                        │                        │。          │          │
├────┼────────────┼────────────┼──────┼─────┤
│【易科罰│以（銀元）1 元以上3 元以│以新台幣1000元、2000元或│易科罰金折算│舊法有利。│
│金之折算│下折算1 日。            │3000元折算1 日。        │標準由銀元  │          │
│標準】刑│復依罰金罰鍰提高標準條例│                        │300 元即新台│          │
│法第41條│第2 條規定（已於95年5 月│                        │幣900 元，提│          │
│第1 項前│17日修正刪除，於同年7 月│                        │高為以新台幣│          │
│段      │1 日施行），提高100 倍後│                        │1000元、2000│          │
│        │，再折算新台幣，即以新台│                        │元或3000元折│          │
│        │幣300 元以上900 元以下折│                        │算1 日。    │          │
│        │算1 日。                │                        │            │          │
├────┴────────────┴────────────┴──────┴─────┤
│綜上整體比較果：舊法較有利                                                            │
└───────────────────────────────────────────┘
附錄本案論罪科刑法條全文：
中華民國刑法第277條條第1項
傷害人之身體或健康者，處3 年以下有期徒刑、拘役或1 千元以
罰金。


司法院資訊處製作；財團法人民間司法改革基金會備份。
